【裁判字號】    98,抗,32
【裁判日期】    981009
【裁判案由】    拍賣抵押物
【裁判全文】
臺灣高雄地方法院民事裁定                98年度抗字第32號
抗  告  人  乙○○
相  對  人  台新國際商業銀行股份有限公司
法定代理人  甲○○
上列抗告人因與相對人間拍賣抵押物事件，對於民國98年9 月15
日本院98年度司拍字第1419號所為裁定提起抗告，本院裁定如下
：
    主  文
抗告駁回。
抗告程序費用新台幣壹仟元由抗告人負擔。
    理  由
一、抗告意旨略以：系爭抵押權所擔保之債權額為新臺幣（下同
    ）690,066 元，其中抗告人所積欠原始貸款之本金為571,56
    7 元，抗告人並均正常按月繳款，其餘118,499 元係第三人
    即抗告人之兄陳怡然積欠相對人之信用卡債務，此顯與本件
    抵押權所擔保之債務無關；又相對人前曾按月扣取陳怡然薪
    資所得三分之一，嗣陳怡然失業，相對人即轉而聲請拍賣系
    爭房地，實屬無據；又抗告人曾向相對人表示願以現金繳付
    陳怡然原薪資三分之一，惟遭相對人拒絕，而相對人於債權
    可以確保之情況下，聲請拍賣抵押物，於法無據，抗告人依
    法提起抗告，並聲明：廢棄原裁定，駁回相對人拍賣系爭房
    地之聲請。
二、按抵押權人於債權已屆清償期而未受清償者，得聲請法院拍
    賣抵押物，就其賣得價金而受清償，民法第873 條第1 項定
    有明文。又聲請拍賣抵押物，原屬非訟事件，祇須其抵押權
    已經依法登記，且債權已屆清償期而未受清償，法院即應為
    准許拍賣之裁定。至於為拍賣程序基礎之私法上權利有瑕疵
    或實際上之清償期有無變更等情事，則應由爭執其權利之人
    提起訴訟，以資救濟，而非依抗告程序聲明不服。有最高法
    院49年台抗字第244 號、58年台抗字第524 號判例要意旨可
    資參照。經查，相對人依上開規定聲請拍賣抵押物，係屬非
    訟事件，法院所為准駁之裁定，並無就抵押債權及抵押權之
    存否為實質上判斷確認之效力，祗須抵押權在形式上已依法
    登記，且所擔保之抵押債權經形式上審查亦已屆清償期而未
    受清償，法院即應為准許拍賣抵押物之裁定。倘債務人就緩
    期清償等實體上之法律關係有所爭執，為求保護其權利，應
    另提起訴訟以求解決，自非抗告程序所能救濟。
三、本件相對人主張對於債務人即第三人陳怡然有原裁定所載之
    債權，並以原裁定主文所示之不動產設定最高限額抵押權，
    且經依法登記，詎自98年4 月7 日起即未依約繳納本息，依
    約定書約定，本件債務視為全部到期，為此聲請拍賣抵押物
    等情，有相對人提出之他項權利證明書、抵押權設定契約書
    、土地暨建物登記簿謄本、消費性房屋抵押借款暨擔保透支
    約定書等件可證，是系爭抵押權既已經登記，且相對人亦已
    主張債務人違約，原法院以其形式據以准許相對人拍賣抵押
    物之聲請，即無不當。
四、抗告人雖主張系爭抵押權所擔保之債權應僅為房屋貸款，不
    包括陳怡然之信用卡債務，而該房屋貸款均正常繳款，是相
    對人以上開信用卡債務聲請原審裁定准予拍賣抵押物，實屬
    無理云云爭執。惟依相對人提出之消費性房屋抵押借款暨擔
    保透支約定書第四條第六點業明確記載：債務人任何一宗債
    務不依約支付利息、費用或其他應付款項時，則所有債務視
    為全部到期，有約定書在卷可稽，足見系爭抵押權所擔保之
    保證債務範圍並未僅限於房屋貸款；又抗告人復不否認陳怡
    然確實尚積欠相對人上開信用卡債務尚未清償，從而相對人
    為實行抵押權而聲請拍賣抵押物，自非無據。且依前開說明
    ，抗告人若仍就實體事項有所爭執，自應另行起訴，以求解
    決，茲乃提起抗告，請求廢棄原裁定，難謂有理由。
五、據上論結，本件抗告為無理由，依非訟事件法第46條、第21
    條第2 項、第24條第1 項，民事訴訟法第495 條之1 第1 項
    、第449 條第1 項、第78條，裁定如主文。
中    華    民    國    98    年    10    月    9     日
                  民事第四庭    審判長法  官  黃宏欽
                                      法  官  郭文通
                                      法  官  楊淑珍
正本係照原本作成。
如不服本裁定應於送達後10日內向本院提出再抗告狀，並繳納再
抗告費新台幣1000元。再為抗告應以適用法規顯有錯誤為理由，
並經本院之許可，該許可以原裁定所涉及之法律見解具有原則上
重要性者為限。
中    華    民    國    98    年    10    月    9     日
                                      書記官  吳良美


司法院資訊處製作；財團法人民間司法改革基金會備份。
